【裁判字號】    99,訴,496
【裁判日期】    991123
【裁判案由】    偽造文書等
【裁判全文】
臺灣臺北地方法院刑事判決               99年度訴字第496號
公  訴  人  臺灣臺北地方法院檢察署檢察官
被      告  許文福
上列被告因偽造文書等案件，經檢察官提起公訴（九十九年度偵
緝字第八、九號），被告於本院準備程序中就被訴事實為有罪之
陳述，經告知簡式審判程序之旨，並聽取公訴人及被告之意見後
，本院合議庭認為適宜由受命法官獨任進行簡式審判程序而裁定
改由受命法官獨任進行簡式審判程序審理，判決如下：
    主      文
許文福行使偽造私文書，足以生損害於他人，累犯，處有期徒刑
伍月，如易科罰金，以新臺幣壹仟元折算壹日。
機車租賃契約書上偽造之「廖崑益」署名壹枚、指印貳枚均沒收
。
    事實及理由
一、本案犯罪事實及證據除引用如附件所示之起訴書之記載外，
    並補充更正記載如下：
(一)犯罪事實部分：許文福於民國九十五年十二月間，因犯竊盜
    罪，經本院以九十五年度易字第二二九四號判決判處拘役五
    十日，嗣經檢察官上訴至臺灣高等法院以九十六年度上易字
    第五七四號案件受理後，因撤回上訴而確定；於九十六年四
    月間，因犯竊盜罪，經本院以九十六年度易字第二二○號判
    決判處拘役三十日確定，此二案件再經本院以九十六年度聲
    減字第一七三八號裁定各減刑為拘役二十五日、十五日，應
    執行拘役三十日確定，於九十六年十月三十一日易科罰金執
    行完畢。於九十五年八月間，因犯妨害自由罪，經臺灣板橋
    地方法院以九十五年度易字第一二六七號判決判處拘役五十
    九日確定，於九十五年十月間，因犯詐欺罪，經臺灣基隆地
    方法院以九十五年度基簡字第六九一號簡易判決判處拘役二
    十日，緩刑二年確定，嗣該案之緩刑宣告遭撤銷，且與前開
    案件經臺灣基隆地方法院以九十七年度聲減字第五四號裁定
    減刑並定應執行刑拘役三十五日確定；於九十六年七月間，
    因犯詐欺罪，經本院以九十六年度簡字第二二五二號簡易判
    決判處有期徒刑三月確定，嗣經本院以九十六年度聲減字第
    二七六四號裁定減為有期徒刑一月又十五日，再經臺灣高等
    法院以九十六年度抗字第一三一四號裁定抗告駁回確定，於
    九十七年間，因犯詐欺罪，經臺灣臺中地方法院以九十六年
    度簡字第八六六號簡易判決判處有期徒刑三月，減為有期徒
    刑一月又十五日確定，此二案件再經臺灣臺中地方法院以九
    十七年度聲字第一四二號裁定應執行有期徒刑三月確定；於
    九十七年四月間，因犯詐欺罪，經臺灣高雄地方法院以九十
    六年度簡字第四七一九號簡易判決判處有期徒刑三月，減為
    有期徒刑一月又十五日確定，於九十七年七月間，因犯詐欺
    罪，經本院以九十六年度易字第三三二一號判決判處有期徒
    刑四月，減為有期徒刑二月確定，於九十七年四月間，因犯
    竊盜罪，經臺灣板橋地方法院以九十七年度簡字第三○○三
    號簡易判決判處有期徒刑五月確定，此三案件再經本院以九
    十七年度聲字第二三八八號裁定應執行有期徒刑七月確定，
    前開所定之應執行刑有期徒刑三月、七月、拘役三十五日均
    接續執行，於九十八年三月九日縮刑期滿，同年月十日執行
    完畢出監。於九十八年十二月間，因犯詐欺罪，經本院以九
    十八年度簡字第二三八七號簡易判決判處拘役四十日確定；
    於九十八年十月間，因犯竊盜罪，經本院以九十八年度簡字
    第三五八○號簡易判決判處有期徒刑三月確定，於九十九年
    四月間，因犯侵占、偽造文書、偽造署押等罪，經臺灣板橋
    地方法院以九十八年度簡字第八四九二號簡易判決各判處新
    臺幣一萬一千元（三罪）、三月、三月，應執行有期徒刑五
    月、罰金新臺幣三萬元確定，於九十九年六月間，因犯竊盜
    罪，經本院以九十九年度易字第一一八○號判決判處有期徒
    刑六月確定，此等案件所判處之有期徒刑再經本院以九十九
    年度聲字第二○六三號裁定應執行有期徒刑十月確定，並與
    前開拘役刑接續執行（現在臺灣臺北監獄執行中，指揮書執
    畢日期為一百年八月二日）。
(二)證據部分：被告許文福於本院準備程序及審理中之自白（見
    本院九十九年四月十五日、十月二十九日準備程序筆錄、九
    十九年十一月十二日審判筆錄）、存證信函影本。
二、論罪科刑之法律適用：
(一)核被告所為，係犯刑法第二百十六條、第二百十二條之行使
    變造特種文書罪，第二百十六條、第二百十條之行使偽造私
    文書罪及同法第三百三十九條第一項之詐欺取財罪。其偽造
    「廖崑益」之署名、指印於機車租賃契約書上之行為，為偽
    造私文書之部分行為，不另論罪；偽造私文書後復持以行使
    ，偽造私文書之低度行為應為行使偽造私文書之高度行為所
    吸收，亦不另論罪。其以一行為同時行使偽造私文書、行使
    變造特種文書及詐欺取財之犯行，為一行為同時觸犯數罪名
    之想像競合犯，應依刑法第五十五條之規定，從一重依刑法
    二百十六條、第二百十條之行使偽造私文書罪處斷。再被告
    於九十五年八月間，因犯妨害自由罪，經臺灣板橋地方法院
    以九十五年度易字第一二六七號判決判處拘役五十九日確定
    ，於九十五年十月間，因犯詐欺罪，經臺灣基隆地方法院以
    九十五年度基簡字第六九一號簡易判決判處拘役二十日，緩
    刑二年確定，嗣該案之緩刑宣告遭撤銷，且與前開案件經臺
    灣基隆地方法院以九十七年度聲減字第五四號裁定減刑並定
    應執行刑拘役三十五日確定；於九十六年七月間，因犯詐欺
    罪，經本院以九十六年度簡字第二二五二號簡易判決判處有
    期徒刑三月確定，嗣經本院以九十六年度聲減字第二七六四
    號裁定減為有期徒刑一月又十五日，再經臺灣高等法院以九
    十六年度抗字第一三一四號裁定抗告駁回確定，於九十七年
    間，因犯詐欺罪，經臺灣臺中地方法院以九十六年度簡字第
    八六六號簡易判決判處有期徒刑三月，減為有期徒刑一月又
    十五日確定，此二案件再經臺灣臺中地方法院以九十七年度
    聲字第一四二號裁定應執行有期徒刑三月確定；於九十七年
    四月間，因犯詐欺罪，經臺灣高雄地方法院以九十六年度簡
    字第四七一九號簡易判決判處有期徒刑三月，減為有期徒刑
    一月又十五日確定，於九十七年七月間，因犯詐欺罪，經本
    院以九十六年度易字第三三二一號判決判處有期徒刑四月，
    減為有期徒刑二月確定，於九十七年四月間，因犯竊盜罪，
    經臺灣板橋地方法院以九十七年度簡字第三○○三號簡易判
    決判處有期徒刑五月確定，此三案件再經本院以九十七年度
    聲字第二三八八號裁定應執行有期徒刑七月確定，前開所定
    之應執行刑有期徒刑三月、七月、拘役三十五日均接續執行
    ，於九十八年三月九日縮刑期滿，同年月十日執行完畢出監
    ，有臺灣高等法院被告前案紀錄表在卷可按，其受徒刑之執
    行完畢，五年以內故意再犯本件有期徒刑以上之罪，為累犯
    ，應依刑法第四十七條第一項之規定，加重其刑。
(二)爰審酌被告前已有多項前科，素行不佳，因缺錢而為本案犯
    行之犯罪動機、目的、手段、迄今並未與告訴人林汶珍達成
    和解以賠償告訴人之損失，兼衡被告罹有輕度精神障礙，有
    中華民國身心障礙手冊影本（見臺灣嘉義地方法院檢察署九
    十八年度偵緝字第五五九號偵查卷宗第六頁）在卷可按，及
    被告之生活狀況、高職畢業之智識程度，暨被告犯罪後坦承
    犯行之態度等一切情狀，量處如主文所示之刑，並諭知易科
    罰金之折算標準。
(三)該租賃契約書既經被告行使而交還一六八機車出租行（該機
    車出租行為告訴人獨資經營）收執，顯非屬被告所有之物，
    然其上偽造之「廖崑益」署名一枚及指印二枚（該租賃契約
    書原本見臺灣嘉義地方法院檢察署九十八年度交查字第一八
    ○四號偵查卷宗第十三頁），應依刑法第二百十九條之規定
    ，不問屬於犯人與否，宣告沒收之。至變造廖崑益駕駛執照
    上所換貼之許文福照片一張，雖為被告所有，然既經另案諭
    知沒收在案確定（見臺灣板橋地方法院九十八年度簡字第八
    四九二號刑事簡易判決），且非屬違禁物，自無重複宣告沒
    收之必要，爰不宣告沒收，於此一併說明。
三、被告先前所犯變造廖崑益駕駛執照，及其於九十八年七月二
    十三日行使該變造駕駛執照之犯行，業經臺灣板橋地方法院
    以九十八年度簡字第八四九二號簡易判決判處有期徒刑三月
    確定，有臺灣板橋地方法院九十八年度簡字第八四九二號刑
    事簡易判決在卷可按，並經本院調閱該案卷宗核閱無誤，矧
    本案與該業經判決確定之案件並無何實質上一罪或裁判上一
    罪關係，自應為實體判決，併予敘明。
四、另本案為適用簡式審判程序之案件，依刑事訴訟法第三百十
    條之二之規定，此有罪判決書之製作，準用刑事訴訟法第四
    百五十四條之規定，附此敘明。
據上論斷，應依刑事訴訟法第二百七十三條之一第一項、第二百
九十九條第一項前段、第三百十條之二、第四百五十四條第二項
，刑法第二百十六條、第二百十二條、第二百十條、第三百三十
九條第一項、第五十五條、第四十七條第一項、第四十一條第一
項前段、第二百十九條，刑法施行法第一條之一第一項、第二項
前段，判決如主文。
本案經檢察官葉雅婷到庭執行職務
中    華    民    國    99    年    11    月    23    日
                  刑事第十一庭  法  官  黃紹紘
以上正本證明與原本無異。
如不服本判決應於收受送達後十日內向本院提出上訴書狀，並應
敘述具體理由；其未敘述上訴理由者，應於上訴期間屆滿後二十
日內向本院補提理由書（均須按他造當事人之人數附繕本）「切
勿逕送上級法院」。告訴人或被害人如對於本判決不服者，應具
備理由請求檢察官上訴，其上訴期間之計算係以檢察官收受判決
正本之日期為準。
                                書記官  陳靜君
中    華    民    國    99    年    11    月    25    日
附件：
臺灣臺北地方法院檢察署檢察官起訴書
                                       99年度偵緝字第8號
                                       99年度偵緝字第9號
    被      告  許文福  男  29歲（民國○○年○月○○日生）
                        住臺北市○○區○○路242巷8之1號
                        國民身分證統一編號：Ｚ000000000號
上列被告因偽造文書等案件，業經偵查終結，認應該提起公訴，
茲將犯罪事實及證據並所犯法條分敘如下：
        犯罪事實
一、許文福前於民國96年間因詐欺案件，經臺灣高雄地方法院以
    96年度簡字第4719號判決有期徒刑3月，減為有期徒刑1月又
    15日確定，再因竊盜案件，經臺灣板橋地方法院以96年度簡
    字第3003號判決有期徒刑5月確定，復因竊盜案件，經臺灣
    臺北地方法院以96年度易字第3321號判決有期徒刑4月，減
    為有期徒刑2月確定，上開3罪，嗣經臺灣臺北地方法院以97
    年度聲字第2388裁定應執行有期徒刑7月確定，嗣於98年3月
    9日縮刑期滿執行完畢。詎不知悔改，仍於98年7月15日上午
    11時18分許，意圖為自己不法之所有，基於行使變造特種文
    書、偽造私文書與詐欺之犯意，前往林汶珍所經營位於嘉義
    市○○路719號之168機車出租行（下稱168車行），向該車
    行員工出示其前於不詳時、地以換貼許文福本人照片方式所
    變造之廖崑益駕駛執照（變造特種文書罪嫌部分，業據臺灣
    板橋地方法院檢察署檢察官聲請簡易判決處刑），佯稱為廖
    崑益本人，向該車行承租車號963-DUQ號普通重型機車，約
    定租期為1天，租金新臺幣200元，並於機車租賃契約書上立
    契約書人欄內，偽簽「廖崑益」之署名1枚並按捺指印2枚後
    將該契約書交還該車行，表示承租前開機車之意思而行使之
    ，致該車行員工誤認係廖崑益所承租，而交付前開機車予許
    文福，足生損害於廖崑益、168車行及監理機關對駕照核發
    、管理之正確性。嗣因許文福屆期未歸還前開機車，復聯絡
    無著，經林汶珍訴警究辦，始查悉上情。
二、案經林汶珍訴由嘉義市政府警察局第一分局報告臺灣嘉義地
    方法院檢察署呈請灣高等法院檢察署檢察長令轉本署偵辦。
        證據並所犯法條
一、證據清單及待證事實
┌──┬──────────┬────────────┐
│編號│證據方法            │待證事實                │
├──┼──────────┼────────────┤
│1   │被告許文福於偵查中之│坦承於前開時、地，持變造│
│    │供述                │之證人廖崑益駕照向168車 │
│    │                    │行承租機車，並在該租賃契│
│    │                    │約上偽簽廖崑益姓名及按捺│
│    │                    │指印後行使之，而取得前開│
│    │                    │機車之事實。            │
├──┼──────────┼────────────┤
│2   │證人即告訴人林汶珍於│犯罪事實欄所載之全部犯罪│
│    │警詢時及偵查中之證述│事實。                  │
├──┼──────────┼────────────┤
│3   │證人廖崑益於警詢時及│證人廖崑益駕照經變照之事│
│    │偵查中之證述        │實。                    │
├──┼──────────┼────────────┤
│4   │機車租賃契約書及其上│犯罪事實欄所載之全部犯罪│
│    │偽造之廖崑益駕照影本│事實。                  │
│    │1紙、監視錄影翻拍相 │                        │
│    │片1張               │                        │
└──┴──────────┴────────────┘
二、核被告許文福所為，係犯刑法第216條、第212條之行使變造
    特種文書罪，同法第216條、210條之行使偽造私文書罪，及
    同法第339條第1項之詐欺取財罪嫌。被告偽造「廖崑益」
    之署名、指印於機車租賃契約書，為偽造私文書之階段行
    為，被告偽造私文書後持以行使，其偽造私文書之低度行
    為應為其行使之高度行為所吸收，不另論罪。再其所犯行
    使偽造私文書罪、行使變造特種文書罪與詐欺取財罪間係
    一行為觸犯數罪名，為想像競合犯，請從一重之行使偽造
    私文書罪論處。又被告有犯罪事實欄所載之犯罪科刑及執
    行情形，曾受有期徒刑之執行完畢，有本署刑案資料查註
    紀錄表在卷可參，其5年內故意再犯本件有期徒刑以上之罪
    ，為累犯，請依刑法第47條第1項之規定加重其刑。另該機
    車租賃契約書上偽造之「廖崑益」署名1枚、指印2枚，均屬
    偽造之署押，請依刑法第219條規定宣告沒收。
三、依刑事訴訟法第251條第1項提起公訴。
    此  致
臺灣臺北地方法院
中    華    民    國    99    年    2    月    27    日
                        檢 察 官    許  永  欽
                                    李  宇  銘
本件正本證明與原本無異
中    華    民    國    99    年    3    月    12    日
                        書 記 官    黃  星  雅
附錄本案所犯法條全文
中華民國刑法第210條
（偽造變造私文書罪）
偽造、變造私文書，足以生損害於公眾或他人者，處5年以下有
期徒刑。
中華民國刑法第212條
（偽造變造特種文書罪）
偽造、變造護照、旅券、免許證、特許證及關於品行、能力服務
或其他相類之證書、介紹書，足以生損害於公眾或他人者，處1
年以下有期徒刑、拘役或3百元以下罰金。
中華民國刑法第216條
（行使偽造變造或登載不實之文書罪）
行使第210條至第215條之文書者，依偽造、變造文書或登載不實
事項或使登載不實事項之規定處斷。
中華民國刑法第339條
（普通詐欺罪）
意圖為自己或第三人不法之所有，以詐術使人將本人或第三人之
物交付者，處5年以下有期徒刑、拘役或科或併科1千元以下罰金
。
以前項方法得財產上不法之利益或使第三人得之者，亦同。
前二項之未遂犯罰之。

司法院資訊處製作；財團法人民間司法改革基金會備份。
